【裁判字號】    99,易,319
【裁判日期】    990621
【裁判案由】    詐欺
【裁判全文】
臺灣桃園地方法院刑事判決              98年度易字第1293號
公  訴  人  臺灣桃園地方法院檢察署檢察官
被      告  蔡玉招
            甲○○
上列被告因詐欺案件，經檢察官聲請以簡易判決處刑（93年度偵
字第16156 號），本院認為不宜以簡易判決處刑（94年度桃簡字
第1629號、98年度桃簡緝字第2 號、98年度桃簡緝字第6 號），
改依通常訴訟程序審理，嗣被告於本院審理程序中就被訴事實為
有罪之陳述，經檢察官與被告於審判外達成協商之合意，由檢察
官聲請改依協商程序而為判決，本院當庭裁定進行協商程序而為
判決，判決如下：
    主      文
蔡玉招共同連續意圖為自己不法之所有，以詐術使人將本人之物
交付，處有期徒刑參月，如易科罰金，以銀元參佰元即新臺幣玖
佰元折算壹日。緩刑伍年。
甲○○共同連續意圖為自己不法之所有，以詐術使人將本人之物
交付，處有期徒刑柒月。緩刑伍年。
蔡玉招、甲○○應連帶給付被害人乙○○新臺幣玖拾參萬元，給
付方式：自民國九十九年六月二十五日起，於每月二十五日連帶
給付被害人乙○○新臺幣壹萬伍仟元。
    事實及理由
一、本件犯罪事實及證據，除於檢察官聲請簡易判決處刑書證據
    並所犯法條欄一證據部分應補充「被告蔡玉招、甲○○於本
    院審理時之自白（見本院卷民國99年5 月25日審判筆錄第2
    頁）。」、「證人即告訴人乙○○先後於本院94年9 月22日
    訊問時經具結之證述、於本院98年12月11日訊問時經具結之
    證述（見本院98年度桃簡字第1629號卷第17頁至第20頁、98
    年度桃簡緝字第2 號卷第53頁至第54頁）。」，以及「臺灣
    臺北地方法院92年度票字第48838 號民事裁定、臺灣臺北地
    方法院92年度票字第48839 號民事裁定、臺灣桃園地方法院
    92年度票字第5190號民事裁定、臺灣桃園地方法院桃院祺民
    執蘭字第4433號債權憑證影本各1 份、本票影本共19張（見
    本院98年度桃簡緝字第2 號卷第69頁至第87頁）。」之外，
    其餘均引用檢察官聲請簡易判決處刑書之記載（如附件）。
二、本案犯罪事實，業據被告蔡玉招、甲○○於本院審理均時為
    有罪之陳述，經公訴人聲請於審判外進行協商程序，本院合
    議庭同意進行協商程序後，檢察官與被告蔡玉招、甲○○於
    審判外均已達成協商之合意，檢察官與被告蔡玉招合意內容
    如下：「被告蔡玉招所願受之科刑範圍為有期徒刑3 月，如
    易科罰金，以銀元300 元即新臺幣900 元折算壹日。緩刑5
    年。蔡玉招、甲○○應自民國99年6 月25日起，每月25日連
    帶給付被害人乙○○新臺幣15,000元。」；又檢察官與被告
    甲○○合意內容如下：「被告甲○○所願受之科刑範圍為有
    期徒刑7 月。緩刑5 年。蔡玉招、甲○○應自民國99年6 月
    25日起，每月25日連帶給付被害人乙○○新臺幣15,000元。
    」；經查，上開協商合意內容均並無刑事訴訟法第455 條之
    4 第1 項所列之各款情形，檢察官聲請改依協商程序而為判
    決，本院爰不經言詞辯論，於協商合意範圍內為協商判決。
三、按行為後法律有變更者，適用行為時之法律。但行為後之法
    律有利於行為人者，適用最有利於行為人之法律，刑法第2
    條第1 項定有明文。本件被告蔡玉招、甲○○行為後，刑法
    總則編於94年2 月2 日修正公布後，於95年7 月1 日正式施
    行，而刑法第2 條第1 項固修正為「行為後法律有變更者，
    適用行為時之法律，但行為後之法律有利於行為人者，適用
    最有利於行為人之法律」，此乃為與刑法第1 條罪刑法定主
    義相互契合，而貫徹法律禁止溯及既往原則，係規範行為後
    法律變更所生新舊法律比較適用之準據法，故刑法第2 條第
    1 項雖經修正，但因屬適用法律之準據法，本身即無所謂比
    較新舊法之問題，應逕適用裁判時之修正施行後刑法第2 條
    之規定以決定適用之刑罰法律；又關於新舊法律變更之比較
    適用，原則上應就罪刑有關之共犯、未遂犯、想像競合犯、
    牽連犯、連續犯、結合犯，以及累犯加重、自首減輕暨其他
    法定加減原因（如身分加減）等一切情形，綜其全部罪刑之
    結果而為比較（最高法院95年第8 次刑事庭會議關於中華民
    國刑法94年修正施行後之法律比較適用決議參照）。再按行
    為後刑法條文經修正，惟無有利、不利情形者，非屬法律之
    變更，應依一般法律適用原則，適用裁判時法（最高法院95
    年第21次刑事庭會議決議參照）。查此次修法與本案罪刑相
    關者：
  (一)罰金刑部分：查本件被告2 人所犯刑法第339 條第1 項之罪
    之主刑為5 年以下有期徒刑、拘役或科或併科1 千元以下罰
    金，被告犯罪時之刑法就罰金刑之規定，依修正前刑法第33
    條第5 款規定，罰金刑應處銀元1 元以上，並應依罰金罰鍰
    提高標準條例第1 條規定，就其原定數額得提高為2 倍至10
    倍，但法律已依一定比率規定罰金或罰鍰之數額或倍數者，
    依其規定。惟前揭修正施行之刑法第33條第5 款則規定：「
    罰金：新臺幣一千元以上，以百元計算之」，而95年6 月14
    日修正公布之刑法施行法第1 條之1 第2 項規定：「九十四
    年一月七日刑法修正時，刑法分則編未修正之條文定有罰金
    者，自九十四年一月七日刑法修正施行後，就其所定數額提
    高為三十倍，但七十二年六月二十六日至九十四年一月七日
    新增或修正之條文，就其所定數額提高為三倍」，比較修正
    前後之罰金刑輕重，該罰金刑之最低刑度於修法後已有加重
    ，故以修正公布施行前之刑法規定較有利於被告2 人。
  (二)共同正犯部分：被告2 人行為時即修正前刑法第28條規定：
    「二人以上共同『實施』犯罪之行為者，皆為共同正犯。」
    ，修正後刑法第28條規定：「二人以上共同『實行』犯罪之
    行為者，皆為共同正犯。」，將舊法之「實施」修正為「實
    行」，而原「實施」之概念，包含陰謀、預備、著手及實行
    等階段之行為，修正後僅共同實行犯罪行為始成立共同正犯
    ，是修正後新法共同正犯之範圍已有限縮，排除陰謀犯、預
    備犯之共同正犯，新舊法就共同正犯之範圍既因此而有變動
    ，自屬犯罪後法律有變更，而非僅屬純文字修正，應有新舊
    法比較適用之問題（最高法院96年度臺上字第934 號裁判意
    旨參照），而本案被告2 人無論依新舊法均成立共同正犯，
    適用新法並未對被告2 人較有利，自應適用被告2 人行為時
    即修正前之規定。
  (三)連續犯部分：修正後刑法已刪除第56條關於連續犯之規定，
    亦即本件如檢察官聲請簡易判決處刑意旨所載多次詐欺之犯
    行，如依修正後規定，應分論併罰再定其執行刑，此較諸修
    正前僅論以一罪並加重其刑，並未更有利於被告2 人，應適
    用被告2 人行為時即修正前之規定。
  (四)刑之加減部分：修正前刑法第68條規定：「拘役或罰金加減
    者，僅加減其最高度。」惟此次刑法修正，既將罰金最低金
    額修正為新臺幣1 千元，當不致因加減其最低度，而產生不
    滿1 元之零數，允宜與有期徒刑相同，許其最高度及最低度
    同加減之，故併入修正後刑法第67條，而規定為：「有期徒
    刑或罰金加減者，其最高度及最低度同加減之。」本案被告
    2 人共同犯詐欺罪之部分，均既因連續犯而加重其刑（詳後
    述），則因修正前刑法第68條規定罰金最低度不予加重，較
    諸修正後刑法第67條規定罰金最低度亦予加重之規定，修正
    前之規定較有利於被告2 人。
  (五)綜上所述，整體比較新舊法結果，以修正前刑法之規定較有
    利於被告2 人，本件應依刑法第2 條第1 項前段，適用被告
    2 人行為時即修正前刑法及相關規定，合予敘明。
四、核被告蔡玉招、甲○○所為，均係犯刑法第339 條第1 項詐
    欺取財罪。被告2 人間，就本件犯行有犯意聯絡及行為分擔
    ，皆為共同正犯。被告2 人如檢察官聲請簡易判決處刑書犯
    罪事實所載多次詐欺犯行，時間緊接，觸犯構成要件相同之
    罪名，顯係基於概括犯意所為，為連續犯，均應依修正前刑
    法第56條規定以一罪論。爰審酌被告蔡玉招、甲○○因被告
    甲○○投資之生意獲利不佳，不思以正當方式取得資金，逕
    向告訴人即被害人乙○○佯稱有能力償還借款云云，致告訴
    人相信被告2 人所言而多次借款予被告2 人，然被告2 人向
    告訴人取得資金後竟逃匿多年均未予清償，告訴人財產上法
    益嚴重受損，惟念被告2 人犯後終能坦承犯行，犯後頗有悔
    悟之意，並均已與告訴人即被害人達成和解（見本院98年度
    易字第1293號卷第33頁、本院99年度易字第319 號卷第17頁
    ），暨被告2 人之犯罪動機、手段、品行、智識程度等一切
    情狀，量處如主文所示之刑。又查，被告蔡玉招行為時之刑
    法第41條第1 項前段規定：「犯最重本刑為5 年以下有期徒
    刑以下之刑之罪，而受6 個月以下有期徒刑或拘役之宣告，
    因身體、教育、職業、家庭之關係或其他正當事由，執行顯
    有困難者，得以1 元以上3 元以下折算1 日，易科罰金。」
    ，又被告蔡玉招行為時之易科罰金折算標準，刪除前罰金罰
    鍰提高標準條例第2 條前段規定，就其原定數額提高為1 百
    倍折算1 日，則被告蔡玉招行為時之易科罰金折算標準，應
    以銀元3 百元折算1 日，經折算為新臺幣後，應以新臺幣9
    百元折算為1 日。惟95年7 月1 日修正公布施行之刑法第41
    條第1 項前段則規定：「犯最重本刑為5 年以下有期徒刑以
    下之刑之罪，而受6 個月以下有期徒刑或拘役之宣告者，得
    以新臺幣1 千元、2 千元或3 千元折算一日，易科罰金。」
    ，98年1 月21日修正公布，98年9 月1 日起施行及98年12月
    30日修正公布、99年1 月1 日起施行之同法第41條係針對該
    條第8 項關於數罪併罰之易科罰金規定為修正，然第1 項前
    段部分並未修正，經比較修正前後之規定，以被告蔡玉招行
    為時之95年7 月1 日修正公布施行前規定，較有利於被告蔡
    玉招，依現行刑法第2 條第1 項前段之規定，應適用95年7
    月1 日修正公布施行前刑法第41條第1 項前段規定定其折算
    標準。
五、復按犯罪在修正後之刑法施行前，於新法施行後之緩刑宣告
    ，應適用修正後刑法第74條之規定，最高法院95年第8 次刑
    事庭會議決議可資參照。是被告蔡玉招、甲○○就緩刑之宣
    告，均係依裁判時之情狀為其考量標準，此部分應逕依裁判
    時之法律為適用基準，無須比較新舊法。被告蔡玉招前於67
    年間，因詐欺案件，經臺灣臺中地方法院以68年度易緝字第
    389 號判決判處有期徒刑4 月確定，於68年8 月間入監服刑
    ，同年11月間徒刑改易科罰金執行完畢，其於本件犯行前5
    年以內未曾因故意犯罪受有期徒刑以上刑之宣告，此有被告
    蔡玉招臺灣高等法院被告前案紀錄表及本院辦理刑事案件電
    話記錄查詢表各1 份在卷可憑；又被告甲○○未曾因故意犯
    罪又有期徒刑以上刑之宣告，亦有被告甲○○臺灣高等法院
    被告前案紀錄表1 份在卷可考，被告2 人均因一時失慮，偶
    罹刑典，事後均與告訴人乙○○達成和解已如前述，且被告
    2 人於本院審理時均坦承不諱，並均與檢察官達成認罪協商
    ，兼衡被告蔡玉招年事已高，信被告2 人經此偵、審程序以
    及科刑之教訓後，應知戒慎警惕，信無再犯之虞，本院認前
    開對被告所宣告之刑，以暫不執行為適當，爰均併予宣告緩
    刑5 年，用啟自新。又為使被告2 人改過遷善，並賠償告訴
    人即被害人乙○○本件所受損害，爰依刑法第74條第1 項第
    3 款之規定，併宣告被告蔡玉招、甲○○應連帶給付被害人
    乙○○93萬元，給付方式：自99年6 月25日起，於每月25日
    連帶給付被害人乙○○15,000元，以勵自新，並觀後效。
六、復按中華民國九十六年罪犯減刑條例第5 條明定：「對本條
    例施行前，經通緝未於中華民國96年12月31日以前自動歸案
    接受偵查、審判或執行者，不得依本條例減刑。」，即依本
    條例應減刑之通緝犯須於法定期限內自動歸案接受偵查、審
    判或執行，始能獲邀減刑寬典。經查，本案被告蔡玉招、甲
    ○○2 人犯行雖均在96年4 月24日前，惟其於本院審理中，
    經合法傳喚、拘提均未到案，分別經本院於94年9 月27日以
    94年桃院興刑國緝字第889 號、第890 號發布通緝，嗣被告
    甲○○於98年7 月9 日晚上10時40分許緝獲歸案、被告蔡玉
    招則於98年12月11日自行投案等情，有前揭通緝書2 份、臺
    灣桃園地方法院98年桃院永刑冠銷字第674 號、第1086號撤
    銷通緝書各1 份、屏東縣政府警察局潮州分局通緝案件報告
    書暨被告甲○○警詢筆錄1 份在卷可稽。據此，被告蔡玉招
    、甲○○均於上開減刑條例於96年7 月16日施行前經通緝，
    復分別於98年7 月9 日晚上10時40分許為警緝獲、於98年12
    月11日自行投案，而非於96年12月31以前自動歸案接受偵查
    、審判或執行，自與上開條例第5 條規定不符，被告2 人均
    無從依上開減刑條例之規定予以減刑，附此敘明。
七、應適用之法條：刑事訴訟法第452 條、第455 條之2 第1 項
    、第455 條之4 第2 項、第455 條之8 、第454 條第2 項，
    刑法第2 條第1 項前段、第339 條第1 項，修正前刑法第28
    條、第56條、第41條第1 項前段，修正後刑法第74條第1 項
    第1 款、第2 款、第74條第2 項第3 款，刑法施行法第1 條
    之1 第2 項前段，修正前罰金罰鍰提高標準條例第2 條，現
    行法規所定貨幣單位折算新臺幣條例第2 條，判決如主文。
八、末以，協商判決除有刑事訴訟法第455 條之4 第1 項第1 款
    於本訊問程序終結前，被告撤銷協商合意或檢察官撤回協商
    聲請者；第2 款被告協商之意思非出於自由意志者；第4 款
    被告所犯之罪非第455 條之2 第1 項所定得以聲請協商判決
    者；第6 款被告有其他較重之裁判上一罪之犯罪事實者；第
    7 款法院認應諭知免刑或免訴、不受理者情形之一；及違反
    同條第2 項「法院應於協商合意範圍內為判決，法院為協商
    判決所科之刑，以宣告緩刑、2 年以下有期徒刑、拘役或罰
    金為限。」等規定者外，不得上訴。
九、如不服本件判決，而有前項各款所列情形之一者，得自收受
    判決送達之日起10日內，向本院提出上訴書狀（須附繕本）
    ，上訴於第二審法院。
本案經檢察官許鈺茹到庭執行職務。
中    華    民    國    99    年    6     月    21    日
          臺灣桃園地方法院刑事第二庭
                        審判長法  官  徐培元
                              法  官  石蕙慈
                              法  官  張詠惠
以上正本證明與原本無異。
如不服本判決，應於判決送達後10日內向本院提出上訴狀（應附
繕本）。
                              書記官  陳雅婷
中    華    民    國    99    年    6     月    23    日
附錄本案論罪科刑法條全文：
刑法第339條
意圖為自己或第三人不法之所有，以詐術使人將本人或第三人之
物交付者，處5 年以下有期徒刑、拘役或科或併科1 千元以下罰
金。
以前項方法得財產上不法之利益或使第三人得之者，亦同。
前二項之未遂犯罰之。
附件：
臺灣桃園地方法院檢察署檢察官93年度偵字第16156 號聲
請簡易判決處刑書1份。

司法院資訊處製作；財團法人民間司法改革基金會備份。
